臺灣高等法院高雄分院民事裁定　　　　　100年度抗字第136號
抗　告　人　蔡建夆
上列抗告人與相對人涂蛉葳等間假處分事件，對於民國100 年5
月3 日100 年度裁全字第806 號裁定，提起抗告，本院裁定如下
：
    主  文
抗告駁回。
抗告程序費用由抗告人負擔。
    理  由
一、本件抗告人於原法院聲請及抗告意旨略以：伊於民國100 年
    2 月21日，向相對人購買坐落高雄市○○區○○街70號房屋
    及基地（下稱系爭房地），買賣價金為新台幣（下同）700
    萬元，並共同委由第三人僑馥建築經理股份有限公司（下稱
    僑馥公司）辦理履約保證，而由僑馥公司將伊所支付之各期
    價金信託存放於第三人中國信託銀行敦南分行帳戶（下稱履
    約保證專戶）。嗣伊依約將買賣價金中之100 萬元匯入該履
    約保證專戶內，餘額600 萬元部分，則約定經伊向銀行申請
    貸款支付，惟因政府於近日宣布奢侈稅條例及打房政策，致
    銀行審核貸款較為嚴格及緩慢。詎相對人竟以伊未按期給付
    尾款而有遲延給付為由，解除買賣契約，並主張沒收伊所匯
    入履約保證專戶之100 萬元，且向僑馥公司請求撥付上開款
    項。然伊是否有逾期給付及相對人之解約是否合法，均有爭
    執，而若不禁止相對人向僑馥公司請求撥付該100 萬元，伊
    將受有100 萬元及相對人將來拒不辦理移轉登記之重大損害
    ，故有定暫時狀態處分之必要，乃依民事訴訟法第538 條之
    規定，請求禁止相對人向僑馥公司請求撥付該100 萬元。然
    原法院竟以上開條文所稱之重大損害，與伊所稱之上開損害
    有別，而駁回伊之聲請。惟是否准定暫時狀態之處分，應依
    利益衡量原則，就債權人因未假處分就本案勝訴判決前所生
    損害，與債務人因假處分所生損害衡量比較以為決定。至假
    處分所保全之請求，得以金錢之給付達其目的，或債務人將
    因假處分而受難以補償之重大損害，僅為債務人得否供擔保
    免為假處分或撤銷假處分之理由，而非准否定暫時狀態之依
    據。本件若不准為定暫時狀態之處分，伊將受有100 萬元及
    相對人將來拒不辦理移轉登記之重大損害，而若准為定暫時
    狀態之處分，相對人僅受有遲延給付之利息損害，依利益衡
    量原則，顯有定暫時狀態處之必要。原裁定認與條文所稱之
    重大損害有別，尚有誤解，爰提起抗告，請求廢棄，並准予
    定暫時狀態之處分等語。
二、按「於爭執之法律關係，為防止發生重大之損害或避免急迫
    之危險或有其他相類之情形而有必要時，得聲請為定暫時狀
    態之處分。」民事訴訟法第538 條第1 項定有明文。則所謂
    有定暫時狀態之必要性，係指為防止重大損害之發生，或避
    免急迫之危險，或有其他相類之情形，而有就爭執之法律關
    係，暫時為一定狀態之維持而言。此項一定狀態之維持，或
    係使債權人得取得或行使特定之權利，或係使債務人容忍或
    不為一定之行為，即所謂滿足性之處分，固無不可，但均應
    以有上開必要性為前提要件，且該定暫時狀態處分之目的，
    係就雙方爭執之法律關係，尚未經法院判決確定前，先為一
    定狀態之維持。故上開必要性之審核，自應以所爭執之法律
    關係若因定暫時狀態後所生之結果，在債權人與債務人間是
    否有發生損害與利益之重大不均衡為判斷。
三、經查：
  (一)本件抗告人主張兩造就系爭房地訂立買賣契約，並共同委由
    僑馥公司辦理履約保證，而相對人以抗告人遲延給付尾款60
    0 萬元為由而解約，並要求僑馥公司撥付抗告人所匯入履約
    保證專戶之價金100 萬元等情，業據抗告人提出買賣契約書
    、買賣流程圖、價金履約保證書、匯款資料及存證信函為據
    ，固可認已就本件假處分請求之原因為釋明。惟就假處分原
    因即有無定暫時狀態之必要部分，依上開說明，抗告人自應
    釋明符合「為防止發生重大之損害或避免急迫之危險或有其
    他相類之情形而有必要時」之要件，始得准為定暫時狀態之
    處分。而抗告人雖主張兩造間就抗告人是否有遲延給付及相
    對人能否合法解約及沒收已付價金尚有爭執，若不准為禁止
    相對人向僑馥公司請求撥付該100 萬元，其將受有100 萬元
    及相對人將來拒不辦理不動產所有權移轉登記之重大損害，
    至假處分所保全之請求，得以金錢之給付達其目的，或債務
    人將因假處分而受難以補償之重大損害，僅為債務人得否供
    擔保免為假處分或撤銷假處分之理由，而非准否定暫時狀態
    之依據等語。
  (二)然查，本件依抗告人所為陳述及其提出之資料為審酌後，兩
    造所爭執之法律關係，應係買賣之法律關係是否仍屬有效，
    亦即相對人以抗告人遲延給付為由之解約是否合法，而抗告
    人既主張相對人之解約不合法而買賣關係仍屬有效，且依抗
    告人提出之資料，並無抗告人主張其已合法解約之事證，則
    上開條文所稱之防止發生重大損害，應係指若相對人之解約
    不合法時，其向僑馥公司請求撥付該100 萬元，對抗告人所
    生損害是否重大為判斷。而依買賣契約書第10 條 第7 項、
    履約保證書第2 條第2 項及僑馥公司寄予兩造之存證信函所
    載，若兩造就買賣有爭議並進入司法程序時，僑馥公司應以
    確定判決或調處和解之結果為該公司履行保證責任之依據，
    可見在本件所爭執之法律關係，若抗告人就有上開解約是否
    合法之爭議提起訴訟時，即可避免僑馥公司將款項撥付予相
    對人之結果，亦可免除抗告人所稱重大損害之發生，然抗告
    人仍尚未起訴，故抗告人所稱本件有禁止相對人向僑馥公司
    請求撥付該100 萬元之保全必要性，即難採信。況依買賣契
    約書所載，係約定抗告人應於100 年4 月8 日以貸款或自有
    款項給付尾款600 萬元，而抗告人亦自陳並未能於該期日給
    付，致相對人認有遲延給付而為解約。則就本件相對人可能
    取得之利益與抗告人所生損害間之權衡，並參酌抗告人得主
    張行使之權利態樣，本院認抗告人所述，與定暫時狀態處分
    所稱「重大之損害」之要件有別，且無從以供擔保為補足，
    其聲請定暫時狀態之處分，尚難准許。
  (三)至相對人得否供擔免為假處分，係准許假處分後始應斟酌之
    問題，本件既不符合假處分之要件，自無審酌此部分之必要
    ，故抗告人以假處分所保全之請求，得以金錢之給付達其目
    的，僅為債務人得否供擔保免為假處分或撤銷假處分之理由
    ，而非准否定暫時狀態依據之論述，本院即無從為其有利之
    考量。原法院駁回抗告人之聲請，並無違誤。抗告意旨指摘
    原裁定不當，求予廢棄，為無理由，應予駁回。
四、據上論結，本件抗告為無理由，依民事訴訟法第495 條之1
    、第449 條第1 項、第95條、第78條，裁定如主文。
中    華    民    國    100   年    5     月    31    日
                            民事第五庭
                                審判長法官 簡色嬌
                                法      官 陳真真
                                法      官 林紀元
以上正本證明與原本無異。
本件不得抗告。
中    華    民    國    100   年    5     月    31    日
                                書  記  官 吳華榮